---
title: "Proyecto1"
author:
- "Juan Luis Solórzano (carnet: 201598)"
- - "Micaela Yataz (carnet: 18960)"
date: "2025-01-20"
output: pdf_document
---






```{r setup, include=FALSE}
knitr::opts_chunk$set(echo = TRUE)
library(dplyr)
library(ggplot2)
library(GGally)

```


```{r cargando archivo, echo=FALSE}
pelis <- read.csv('movies.csv')
pelis <- pelis[complete.cases(pelis),]
```


## 1. (3 puntos ) Haga una exploración rápida de sus datos, para eso haga un resumen de su conjunto de datos.
```{r, echo=FALSE}
pelis$castMenAmount <- as.numeric(pelis$castMenAmount)
pelis$castWomenAmount <- as.numeric(pelis$castWomenAmount)
summary(pelis)
```



## 2. (5 puntos) Diga el tipo de cada una de las variables (cualitativa ordinal o nominal, cuantitativa continua, cuantitativa discreta)


```{r, echo=FALSE}
variables <- c("id","budget","genres","homePage","productionCompany","productionCompanyCountry","productionCountry","revenue","runtime","video","director","actors","actorsPopularity","actorsCharacter","originalTitle","title","originalLanguage","popularity","releaseDate","voteAvg","voteCount","genresAmount","productionCoAmount","productionCountriesAmount","actorsAmount","castWomenAmount","castMenAmount")
tipo <- c("cualitatva nominal","cuantitativa discreta","cualitatva nominal","cualitatva nominal","cualitatva nominal","cualitatva nominal","cualitatva nominal","cuantitativa discreta","cuantitativa discreta","cualitatva nominal","cualitatva nominal","cualitatva nominal","cuantitativa continua","cualitatva nominal","cualitatva nominal","cualitatva nominal","cualitatva nominal","cuantitativa continua","cualitativa ordinal","cuantitativa continua","cuantitativa discreta","cuantitativa discreta","cuantitativa discreta","cuantitativa discreta","cuantitativa discreta","cuantitativa discreta","cuantitativa discreta")
tabla0 <- data.frame(tipo,row.names = variables)
print(tabla0)
```





## 3. (6 puntos) Investigue si las variables cuantitativas siguen una distribución normal y haga una tabla de frecuencias de las variables cualitativas. Explique todos los resultados.
```{r, echo=FALSE}

cuant <- pelis[, c('voteAvg', 'voteCount', 'genresAmount', 'productionCoAmount', 
                   'productionCountriesAmount', 'actorsAmount', 'castWomenAmount', 'castMenAmount')]

cuant <- cuant[complete.cases(cuant), ]

cuant[] <- lapply(cuant, as.numeric)

library(nortest)
ad_results <- sapply(cuant, function(x) ad.test(x)$p.value)
ad_table <- data.frame(Variable = names(ad_results), P_value = ad_results)
ad_table



```
Como se puede ver en la tabla de resumen de la prueba de Anderson-Darlin como el $p-valor < 0.01$ para cada variable se puede concluir que ninguna variable sigue una distribucion normal de estos datos.

```{r, echo=FALSE}

for (var in c('originalLanguage','video',"productionCompanyCountry" )) {
  print(
    ggplot(data = pelis, aes_string(x = var)) +
      geom_bar(fill = "steelblue", color = "black") +
      labs(title = paste("Frecuencia de", var), x = var, y = "Frecuencia") +
      theme_minimal() +
      theme(axis.text.x = element_text(angle = 45, hjust = 1)) # Rotar etiquetas si son muchas
  )
}
```
Las variables cualitativas cullas tablas no se muestran se debe a que son nombres de actores o cualquier otra que tiene muchos posibles valores, al punto de ser únicas para cada película. 
Dicho eso podemos notar que el idioma original mas frecuente en estos datos es el ingles, seguido muy de lejos por el japones y el francés.


## 4. Responda las siguientes preguntas:

### 4.1. (3 puntos) ¿Cuáles son las 10 películas que contaron con más presupuesto?

Las 10 peliculas con mayor presupuesto fueron:
```{r ,echo=FALSE}
pelis_por_presupuesto <- pelis[order(-pelis$budget),]
pelistop <- pelis_por_presupuesto[,c("originalTitle","budget")]
head(pelistop,10) 

```

### 4.2. (3 puntos) ¿Cuáles son las 10 películas que más ingresos tuvieron?


Las 10 películas con mayores ingresos fueron:
```{r ,echo=FALSE}
cuant <- pelis[, c('voteAvg', 'voteCount', 'genresAmount', 'productionCoAmount', 
                   'productionCountriesAmount', 'actorsAmount', 'castWomenAmount', 'castMenAmount')]

cuant <- cuant[complete.cases(cuant), ]  
cuant[] <- lapply(cuant, as.numeric)

#shapiro_results <- sapply(cuant, function(x) shapiro.test(x)$p.value)

# Mostrar los resultados
#shapiro_results

pelis_ord <- pelis[-order(pelis$revenue)]
head(pelis_ord, 10)
```

### 4.3. (3 puntos) ¿Cuál es la película que más votos tuvo?
```{r ,echo=FALSE}
pelis_ord <- pelis[order(-pelis$voteCount),]

```
La película que más votos tuvo fue `r pelis_ord$originalTitle[1] `.

### 4.4. (3 puntos) ¿Cuál es la peor película de acuerdo a los votos de todos los usuarios?

```{r ,echo=FALSE}
pelis_ord <- pelis[order(pelis$voteCount),]

```
La peor película fue `r pelis_ord$originalTitle[1] `.


### 4.5. (8 puntos) ¿Cuántas películas se hicieron en cada año? ¿En qué año se hicieron más películas? Haga un gráfico de barras.

```{r, echo=FALSE}
pelis$releaseDate <- as.Date(pelis$releaseDate, format="%Y-%m-%d")  
año <- as.numeric(format(pelis$releaseDate, "%Y"))
años_df <- data.frame(año = año)


ggplot(años_df, aes(x = año)) +
  geom_histogram(binwidth = 1, fill = "#69b3a2", color = "black", alpha = 0.7) +
  theme_minimal() +
  labs(title = "Peliculas por año", x = "Año", y = "cantidad") +
  theme(plot.title = element_text(hjust = 0.5, size = 16, face = "bold"))
conteo_años <- count(años_df,años_df$año)
conteo_años <- conteo_años[order(-conteo_años$n),]
```
El año que se rodaron más películas fue el `r conteo_años$año[1]`


### 4.6. (9 puntos) ¿Cuál es el género principal de las 20 películas más recientes? ¿Cuál es el género principal que predomina en el conjunto de datos? Represéntelo usando un gráfico. ¿A qué género principal pertenecen las películas más largas?
```{r, echo=FALSE}
pelis$releaseDate<-as.Date(pelis$releaseDate, format="%y-%m-%d")
pelis$genres<-sapply(strsplit(pelis$genres, ","),"[", 1)
#20 generos
pelis_rec<- pelis[order(fecha, decreasing = TRUE), ][1:20,]

print(table(pelis_rec$genres))
```
Son los géneros de las 20 películas mas recientes.

```{r, echo=FALSE}
pelis$releaseDate<-as.Date(pelis$releaseDate, format="%y-%m-%d")
pelis$genres<-sapply(strsplit(pelis$genres, ","),"[", 1)
tab_gen<-table(pelis$genres)
gen_pre<-names(tab_gen)[which.max(tab_gen)]
cat(gen_pre)
```
Es el género dominante.
```{r, echo=FALSE}
pelis$releaseDate<-as.Date(pelis$releaseDate, format="%y-%m-%d")
pelis$genres<-sapply(strsplit(pelis$genres, ","),"[", 1)
tab_gen<-table(pelis$genres)
gen_pre<-names(tab_gen)[which.max(tab_gen)]
barplot(tab_gen, main=) 
```
La películas más larga es:
```{r, echo=FALSE}
pelis$releaseDate<-as.Date(pelis$releaseDate, format="%y-%m-%d")
pelis$genres<-sapply(strsplit(pelis$genres, ","),"[", 1)
tab_gen<-table(pelis$genres)
pelis_larga<-pelis[order(pelis$runtime, decreasing = TRUE), ]
print(pelis_larga[, c("originalLanguage", "genres", "runtime")][2:2,])

```

### 4.7. (8 puntos) ¿Las películas de qué género principal obtuvieron mayores ganancias?
Vamos a tomar a las películas por encima del percentil 97 $P_{97}$ como las que obtuvieron mayores ganancias\\
```{r, echo=FALSE}
pelis <- pelis %>%
  mutate(PrincipalGenre = sub("\\|.*", "", genres))

p97 <- quantile(pelis$revenue, probs = 0.97)

pelis_rent <- pelis %>%
  filter(pelis$revenue > p97)
pelis <- pelis[order(-pelis$revenue),]
ggplot(data = pelis_rent, aes(x = PrincipalGenre)) +
  geom_bar(fill = "steelblue", color = "black") +
  labs(title = "Frecuencia de Géneros Principales de las peliculas mayores a P97", x = "Género", y = "Frecuencia") +
  theme_minimal() +
  theme(axis.text.x = element_text(angle = 45, hjust = 1))  # Rotar etiquetas

```
Como se puede apreciar en la gráfica de frecuencias, el genero principal de las peliculas con mayor ganancia es aventura y acción. 

### 4.8. (3 puntos) ¿La cantidad de actores influye en los ingresos de las películas? ¿Se han hecho películas con más actores en los últimos años?

```{r}
df <- pelis[,c("actorsAmount","revenue")]
df <- df %>% na.omit()
df <- as.data.frame(scale(df))

# Verificar estructura
str(df)

# Gráfica de pares con `ggpairs()`
ggpairs(df)
```



### 4.9. (3 puntos) ¿Es posible que la cantidad de hombres y mujeres en el reparto influya en la popularidad y los ingresos de las películas?

```{r, echo=FALSE}
df <- pelis[,c("revenue","castWomenAmount","castMenAmount","popularity")]
df <- df %>% na.omit()
df <- as.data.frame(scale(df))

# Verificar estructura
str(df)

# Gráfica de pares con `ggpairs()`
ggpairs(df)
```
Como el coeficiente d


### 4.10. (8 puntos) ¿Quiénes son los directores que hicieron las 20 películas mejor calificadas?
```{r}
pelis_ord <- pelis[order(-pelis$popularity),]


head(pelis_ord$director,20)
```


### 4.11. (8 puntos) ¿Cómo se correlacionan los presupuestos con los ingresos? ¿Los altos presupuestos significan altos ingresos? Haga los gráficos que necesite, histograma, diagrama de dispersión.
```{r, echo=FALSE}
df <- pelis[,c("revenue","budget")]
df <- df %>% na.omit()
df <- as.data.frame(scale(df))

# Verificar estructura
str(df)

# Gráfica de pares con `ggpairs()`
ggpairs(df)
```



### 4.12. (5 puntos) ¿Se asocian ciertos meses de lanzamiento con mejores ingresos?


### 4.13. (6 puntos) ¿En qué meses se han visto los lanzamientos con mejores ingresos? ¿Cuántas películas, en promedio, se han lanzado por mes?

```{r, echo=FALSE}
pelis$releaseDate <- as.Date(pelis$releaseDate, format="%Y-%m-%d")  
mes <- as.numeric(format(pelis$releaseDate, "%m"))
año <- as.numeric(format(pelis$releaseDate, "%Y"))
df$años <- data.frame(año = año)$año
df$mes <- data.frame(mes = mes)$mes

pelisMes <- df %>%
  group_by(mes) %>%
  summarise(promedio = n() / n_distinct(año))  # Contar películas y dividir por años únicos


ggplot(pelisMes, aes(x = factor(mes), y = promedio)) +
  geom_bar(stat = "identity", fill = "steelblue") +
  labs(title = "estrenos de pelis promedio por mes ",
       x = "mes",
       y = "estrenos promedio") +
  theme_minimal()

```

```{r} echo=FALSE} 
mes <- as.numeric(format(pelis_rent$releaseDate, "%m"))

pelis_rent$mes <- data.frame(mes = mes)$mes

pelisMesR <- pelis_rent %>%
  group_by(mes) %>%
  summarise(promedio = n() / n_distinct(año))  # Contar películas y dividir por años únicos


head(pelis_rent)
#head(pelis_rent)

ggplot(pelisMesR, aes(x = factor(mes), y = promedio)) +
  geom_bar(stat = "identity", fill = "steelblue") +
  labs(title = "estrenos de pelis promedio por mes ",
       x = "mes",
       y = "estrenos promedio") +
  theme_minimal()

```


### 4.14. (7 puntos) ¿Cómo se correlacionan las calificaciones con el éxito comercial?
```{r}
```{r, echo=FALSE}
df <- pelis[,c("revenue","voteAvg")]

ggpairs(df)
```


### 4.15. (5 puntos) ¿Qué estrategias de marketing, como videos promocionales o páginas oficiales, generan mejores resultados?

# Mica esto no se me ocurre que hacer


### 4.16. (4 puntos) ¿La popularidad del elenco está directamente correlacionada con el éxito de taquilla?

```{r}
```{r, echo=FALSE}
pelis <- pelis %>%
  mutate(
    avgPopularity = sapply(strsplit(actorsPopularity, "\\|"), 
                           function(x) mean(as.numeric(x), na.rm = TRUE))
  )

df <- pelis[,c("avgPopularity","revenue")]

ggpairs(df)
```



## 5. (¡10 puntos extras!) Genere usted otras seis preguntas que le parezcan interesantes porque le permitan realizar otras exploraciones y respóndalas. No puede repetir ninguna de las instrucciones anteriores.



